【裁判字號】    95,訴,55
【裁判日期】    951011
【裁判案由】    損害賠償
【裁判全文】
臺灣雲林地方法院民事判決                95年度訴字第55號
原      告  甲○○○
被      告  乙○○
訴訟代理人  丙○○
上列當事人間損害賠償事件，原告提起刑事附帶民事訴訟（94年
度虎交簡附民字第12號），由本院刑事庭移送前來，本院於中華
民國95年9月26日日言詞辯論終結，判決如下：
    主  文
被告應給付原告新台幣陸萬伍仟捌佰拾陸元，及自民國九十五
年三月十日起至清償日止，按年息百分之五計算之利息。
原告其餘之訴及假執行之聲請均駁回。
訴訟費用新台幣壹仟元由被告負擔新台幣柒佰元，餘由原告負擔
。
本判決原告勝訴部分，於原告以新台幣貳萬貳仟元為被告供擔保
後，得假執行。
    事  實  及  理  由
壹、程序方面：
    按訴狀送達後，原告不得將原訴變更或追加他訴，但擴張或
    減縮應受判決事項之聲明者不在此限，民事訴訟法第255 條
    第1 項第3 款定有明文。本件原告起訴時本金部分僅請求被
    告給付新台幣（下同）70萬元，然於言詞辯論期日中，變更
    請求707,800 元，核屬聲明之擴張行為，應屬合法。
貳、實體方面：
一、原告起訴主張：
  (一)被告於民國94年5 月25日上午10時30分許，駕駛車號SP-331
    3 號自用小客車，在雲林縣土庫鎮○○里○○街18之2 號前
    東向車道，擬迴轉西向車道時，本應注意汽車迴車前，應暫
    停並顯示左轉燈光或手勢，看清有無來往車輛，並注意行人
    通過，始得迴轉，而參以當時天侯晴、日間自然光線、直路
    、無障礙物、視距良好，顯無不能注意之情事，詎其竟疏未
    注意後方來車冒然迴車。適原告騎乘車號IXE-656 號機車，
    亦因疏未注意車前狀況，而煞車不及，撞擊被告所駕自用小
    客車，致原告人車倒地，受有左膝、臀部挫傷之傷害。
  (二)原告因被告之不法侵害行為，受有財產上及非財產上之損害
    ，原告並請求被告就原告所受之下列損害負賠償責任：
    醫療費用部分：原告因本件車禍受傷，支出醫療費用共計
      2萬元。
    減少勞動能力之損害部分：原告於受傷前在大振煤氣行擔
      任瓦斯送貨員每月薪資25,000元，因車禍受傷6 個月無法
      工作，共計薪資損失15萬元。
    機車修理費部分：原告所騎乘之上開機車毀損，共支出修
      理費7,800 元。
    精神慰撫金部分：原告請求53萬元之精神上損害賠償。
    並聲明：(一)被告應給付原告707,800 元及自起訴狀繕本送達
    翌日起至清償日止，按年息百分之5 計算之利息。(二)訴訟費
    用由被告負擔。(三)原告願供擔保，請准宣告假執行。
二、被告抗辯意旨：對於被告就本件車禍有過失造成原告左膝、
    臀部挫傷之傷害並無意見，但是大振煤氣行是原告自己家裡
    開的，對於其月領25,000元被告有意見，且原告僅受挫傷，
    請求15萬元過高。並聲明：原告之訴駁回。訴訟費用由
    原告負擔。
三、得心證之理由：
  (一)原告起訴主張被告於94年5 月25日上午10時30分許，駕駛車
    號SP-331 3號自用小客車，在雲林縣土庫鎮○○里○○街18
    之2 號前東向車道，擬迴轉西向車道時，本應注意汽車迴車
    前，應暫停並顯示左轉燈光或手勢，看清有無來往車輛，並
    注意行人通過，始得迴轉，而參以當時天侯晴、日間自然光
    線、直路、無障礙物、視距良好，顯無不能注意之情事，詎
    其竟疏未注意後方來車冒然迴車。適原告騎乘車號IXE-656
    號機車，亦因疏未注意車前狀況，而煞車不及，撞擊被告所
    駕自用小客車，致原告人車倒地，受有左膝、臀部挫傷傷害
    之事實，業據其提出診斷證明書為證，並經本院依職權調閱
    本院94年度虎交簡字第175 號卷宗核閱屬實，復為被告所不
    爭執，堪信為真實。
  (二)按因故意或過失，不法侵害他人之權利者，應負損害賠償責
    任。不法侵害他人之身體或健康者，對於被害人因此喪失或
    減少勞動能力或增加生活上之需要時，應負損害賠償責任。
    不法侵害他人之身體、健康者，被害人雖非財產上之損害，
    亦得請求賠償相當之金額。民法第184 條第1 項前段、193
    條第1 項、195 條第1 項前段分別定有明文。查原告因被告
    之過失行為而受有前揭傷害，則原告受傷之結果與被告之過
    失行為間，即有相當因果關係，從而原告本於侵權行為損害
    賠償請求權，訴請被告應賠償損害，自屬於法有據。至原告
    請求被告給付之各項損害賠償，是否准許，分述如次：
  醫療費用部分：原告因被告之過失所受傷害於財團法人天主
    教若瑟醫院（下稱若瑟醫院）、長庚紀念醫院、大眾中醫診
    所、漢昇中醫治療及購買醫療用品，經原告提出被告所不爭
    執之上開醫院醫療費用收據及統一發票，其中7,502 元為原
    告自付額，應予准許；至於其至婦產科及耳鼻喉科接受治療
    部分，因與本件車禍無關（若瑟醫院95年4 月24日95若瑟祕
    字第0447號函參照），是此部分所請求之醫療費用1,250 元
    ，為無理由，不應准許。
  減少勞動能力之損害部分：
  (1)原告雖主張其受傷6 個月內不能工作云云，然經本院函詢若
    瑟醫院，該院函稱：「病患甲○○○所受之椎間盤突出之傷
    害與94年5 月25日至本院急診之傷害應無絕對相關。」、「
    椎間盤突出症與挫傷無法證明有絕對關係。」、「患者於94
    年5 月24日因車禍至急診求診，因急診檢查無骨折或需住院
    條件故門診追蹤，後因下背痛問題接受X 光及磁振造影檢查
    發現有椎間盤凸出症，但是否與車禍有關，臨床上無法判斷
    。」，此有該院95年4 月24日95若瑟祕字第0447號函、95年
    5 月15日95若瑟祕字第0535號函、95年8 月10日95若瑟祕字
    第0837號函附卷可稽，況原告自承其受傷前係擔任瓦斯送貨
    員之工作，是其所罹患之椎間盤凸出症，亦有可能是因每日
    彎腰抬拿、背負重物（瓦斯鋼瓶）所引起。是原告既無法證
    明其所患之椎間盤凸出與本件車禍有相當因果關係，且左膝
    、臀部挫傷之傷害僅須修養3 週，此有上開若瑟醫院95年5
    月15日95若瑟祕字第0535號函在卷可證，原告請求超過3 週
    部分之薪資損失，即屬無理由。
  (2)次按，當事人已證明受有損害而不能證明其數額或證明顯有
    重大困難者，法院應審酌一切情況，依所得心證定其數額，
    民事訴訟法第222 條第2 項定有明文。其增修立法目的，乃
    因損害賠償之訴，原告已證明受有損害，客觀上不能證明其
    數額或證明顯有重大困難之情事時，如仍強令原告舉證證明
    損害數額，非惟過苛，亦不符訴訟經濟之原則，爰賦予法官
    裁量權，損害之真正數額，已非屬客觀事實存否之問題，而
    是損害額評價之問題。經查：原告雖提出大振煤氣行之94年
    度員工薪資伙食津貼、加班費具領清冊，證明其每月薪資為
    25,000元，然被告抗辯該煤氣行為原告丈夫所開設，該清冊
    並無法證明其每月薪資之額度。而經本院查詢原告之所得明
    細，其並無任何所得資料，此有稅務電子閘門財產所得調件
    明細表可參，是上開清冊，尚不足據以直接認定原告每月之
    所得。又原告於受傷前確實以載送瓦斯維生，此亦為被告所
    不爭執，原告已證明有損失，而不能證明其數額，經本院審
    酌載送瓦斯需搬運重物，所支出之勞力確較一般工作為重，
    且原告丈夫既開設煤氣行，原告當亦有參與經營，是原告主
    張每月所得為25,000元，應屬合理。綜上，原告請求18,750
    元之工作損失，為有理由，應予准許。逾此範圍之請求，為
    無理由，應予駁回。
  修車費用部分：原告所騎乘之前揭機車因本件車禍受有損害
    ，共計支出修車費用7,800 元，業據其提出被告所不爭執之
    收據可資佐證，是原告就修車費用請求7,800 元，為有理由
    ，應予准許。
  精神慰撫金部分：原告因本次車禍事故，受有前揭傷害，須
    休養3 週等情，業如上述。又兩造均為國小畢業，原告與其
    丈夫共同經營煤氣行，被告務農，原告名下並無財產，被告
    名下有汽車1 輛、土地1 筆及投資1 筆，此有財產歸屬資料
    清單可查，復為兩造所不爭執，是本院審酌原告所受之痛苦
    程度、被告之加害程度及兩造之身分、地位、經濟能力等，
    認原告請求53萬元之精神慰撫金，尚屬過高，應予核減為6
    萬元，始為允當，逾此部分之請求，為無理由，應予駁回。
  (三)另按損害之發生或擴大，被害人與有過失者，法院得減輕賠
    償金額，或免除之。民法第217 條第1 項定有明文。又民法
    第217 條第1 項規定之目的，在謀求加害人與被害人間之公
    平，故在裁判上法院得以職權減輕或免除之。最高法院74
    年台上字第1170號、85年台上字第1756號判例參照。經查：
    本件原告與有過失，業據其自承在卷，揆諸前開最高法院之
    見解，本件應依民法第217 條第1 項之規定，依職權減輕被
    告之賠償金額。本院審酌被告迴轉時疏未注意原告來車、原
    告亦疏未注意車前狀況等過失程度，認被告於損害發生應負
    10分之7 之過失責任，原告應負10分之3 過失責任，而原告
    因本件車禍所受損害金額為94,052元（7,502+18,750+7,800
    +60,000=94,052），因此被告所負損害賠償金額應依此比例
    減輕為65,836元（元以下四捨五入）。
  (五)綜上所述，原告依侵權行為之法律關係，請求被告給付65,
    836 元及自起訴狀繕本送達翌日（即95年3 月10日）起至清
    償日止，按年息百分之5 計算之利息範圍內，為有理由，應
    予准許。逾此範圍之請求，為無理由，應予駁回。
  (六)本件係原告於刑事訴訟程序中附帶提起之民事損害賠償事件
    ，經本院刑事庭依刑事訴訟法第504 條第1 項規定裁定移送
    前來，刑事附帶民事訴訟本無徵收裁判費，而原告於審理過
    程，擴張請求修車費用7,800 元，本院另命原告繳納裁判費
    1,000 元，此車損部分，依雙方勝敗比例，由被告負擔700
    元，餘由原告負擔。
  (七)原告陳明願供擔保聲請宣告假執行，核無不合，爰酌定相當
    擔保金額，准予宣告假執行。
四、訴訟費用負擔之依據：民事訴訟第79條。
中    華    民    國    95    年    10    月    11    日
                       民事第二庭
                                  法  官  吳錦佳
以上正本證明與原本無異。
如不服本判決，應於送達後20日內，向本院提出上訴狀並表明上
訴理由，如於本判決宣示後送達前提起上訴者，應於判決送達後
20日內補提上訴理由書（須附繕本）。
中    華    民    國    95    年    10    月    11    日
                                  書記官  朱克文


司法院資訊處製作；財團法人民間司法改革基金會備份。
